臺灣高等法院刑事判決
109年度上訴字第3667號
上  訴  人  
即  被  告  林律邦





選任辯護人  黃冠嘉律師(法扶律師)
上列上訴人因違反毒品危害防制條例案件，不服臺灣臺北地方法
院108年度訴字第1054號，中華民國109年7月31日第一審判決（
起訴案號：臺灣臺北地方檢察署108年度偵字第14140號、第2002
4號），提起上訴，本院判決如下：
    主  文
上訴駁回。
    事  實
一、林律邦明知甲基安非他命係毒品危害防制條例第2 條第2 項
    第2 款所規定之第二級毒品，不得非法販賣及持有，詎其竟
    意圖營利，與張清合（業經原審判處罪刑確定）及某真實姓
    名、年籍均不詳之成年人（下稱不詳之人）共同基於販賣第
    二級毒品之犯意聯絡，於民國108年6月4日前某不詳時間，
    推由不詳之人持張清合所有之蘋果廠牌IPHONE XR行動電話
    ，使用張清合所加入通訊軟體「Say Hi」之帳號「寶寶」，
    在「執意交流」群組內自我介紹刊登「懂則懂，想的要開口
    ，只要你有勇氣開口，才有後續的發展」、「水裡呼車讓雲
    煙環繞整個空間　讓你堅持的嫑嫑」等暗示販賣毒品訊息，
    欲向不特定買家兜售第二級毒品以牟利，適新北市政府警察
    局林口分局文化派出所警員丁元凱於108年6月4日中午12時
    許執行網路巡邏勤務，發覺上開自我介紹訊息有異，遂喬裝
    買家透過上開通訊軟體與其聯繫洽談購買第二級毒品事宜，
    不詳之人復以張清合所申請通訊軟體LINE暱稱「JCH阿寶」
    與丁元凱談妥以新臺幣（下同）3,000元，販賣第二級毒品
    甲基安非他命1公克予丁元凱。雙方協議既定，不詳之人遂
    以不詳方式通知林律邦、張清合於108年6月4日下午2時55分
    許，前往臺北市○○區○○街00號峨眉立體停車場1樓廁所進行
    毒品交易，先由林律邦將裝有第二級毒品甲基安非他命1包
    （淨重0.8835公克、驗餘淨重0.8796公克）之檳榔紙盒置於
    上址峨眉立體停車場1樓公共廁所內之垃圾桶旁，再以通訊
    軟體LINE傳送訊息告知張清合放置毒品位置，而由張清合出
    面向丁元凱收取價金3,000元，並告知上開第二級毒品甲基
    安非他命放置位置，由丁元凱自行前往拿取。嗣丁元凱於交
    付價金、得悉上開毒品放置地點後旋表明身分，當場查獲逮
    捕張清合而未遂，林律邦見張清合遭逮捕則緊急逃離現場，
    迄至108年8月5日11時40分許，始在臺北市○○區○○街00巷00
    號經警拘提到案，因而查悉上情。
二、案經新北市政府警察局林口分局報告臺灣臺北地方檢察署檢
    察官偵查起訴。　　　　
    理  由
壹、證據能力之認定部分：
　　按刑事訴訟法第159 條之5 立法意旨，在於確認當事人對於
    傳聞證據有處分權，得放棄反對詰問權，同意或擬制同意傳
    聞證據可作為證據，屬於證據傳聞性之解除行為，如法院認
    為適當，不論該傳聞證據是否具備刑事訴訟法第159 條之1
    至第159 條之4 所定情形，均容許作為證據，不以未具備刑
    事訴訟法第159 條之1 至第159 條之4 所定情形為前提。此
    揆諸「若當事人於審判程序表明同意該等傳聞證據可作為證
    據，基於證據資料愈豐富，愈有助於真實發見之理念，此時
    ，法院自可承認該傳聞證據之證據能力」立法意旨，係採擴
    大適用之立場。蓋不論是否第159 條之1 至第159 條之4 所
    定情形，抑當事人之同意，均係傳聞之例外，俱得為證據，
    僅因我國尚非採澈底之當事人進行主義，故而附加「適當性
    」之限制而已，可知其適用並不以「不符前四條之規定」為
    要件（最高法院104 年度第3 次刑事庭會議決議參照）。經
    查，本件以下所引用之供述或非供述證據，因檢察官、被告
    林律邦及被告之選任辯護人對各該證據方法之證據能力，迄
    至言詞辯論終結前均未聲明異議（見本院卷第71 至79頁）
    ，而本院審酌上開供述或非供述等證據資料製作時之情況，
    無不當取供及證明力明顯過低之瑕疵，認以之作為證據應屬
    適當，揆諸前開規定，本院認前揭證據資料有證據能力，合
    先敘明。
貳、認定被告犯罪事實所憑之證據及理由：
一、上揭事實，業據被告於偵查及原審、本院審理時均坦白承認
    （見108年度偵字第14140號卷【下稱偵14140卷】第125至12
    7頁；原審法院108年度訴字第1054號卷【下稱原審卷】第25
    0頁；本院卷第75至76頁），並核與證人即原同案被告張清
    合於檢察官訊問、原審審理時所具結證述之情節一致（見偵
    14140卷第109至111頁、第137至138頁；原審卷第251至257
    頁），此外，復有警員丁元凱所提供社群軟體「Say hi」及
    LINE之訊息内容翻拍照片共4張；張清合與被告LINE對話内
    容翻拍照片1張；採證照片共6張；密錄器畫面截圖照片共2
    張；新北市政府警察局林口分局扣押筆錄、扣押物品目錄表
    、扣押物品收據各2份；警員丁元凱職務報告1份在卷可稽（
    見偵14140卷第33至39頁、第49至55頁、第157頁；108年度
    偵字第20024號卷第31至37頁；108年度他字第6777號卷第38
    頁），及上開第二級毒品甲基安非他命1包扣案為證，而上
    開扣案白色晶體１包經送鑑驗，鑑驗結果檢出第二級毒品甲
    基安非他命成分（毛重1.1083公克，含1個塑膠袋重，淨重0
    .8835公克，取樣量0.0039公克，驗餘淨重0.8796公克）等
    情，亦有臺北榮民總醫院108年10月23日北榮毒鑑字第C0000
    000號毒品成分鑑定書1份在卷足考（見偵14140卷第157頁）
    ，足認被告上開任意性自白核與事實相符，可以採信。
二、按販賣毒品之行為，本無一定之公定價格，是其各次買賣之
    價格，當亦各有差異，而或隨供需雙方之資力、關係之深淺
    、需求之數量、貨源之充裕與否、販賣者對於資金之需求如
    何即殷切與否，以及政府查緝之態度，進而為各種不同之風
    險評估，而為機動性之調整，是其價格標準，自非一成不變
    ，且販賣者從各種「價差」或「量差」或係「純度（如摻入
    葡萄糖等物）」謀取利潤方式，或有差異，然其所圖利益之
    非法販賣行為目的，則屬相同，並無二致。因之，販賣利得
    ，除經行為人（被告）坦承，或帳冊價量至臻明確，確實難
    以究其原委（最高法院87年台上字第3164號判決意旨參照）
    。然按政府為杜絕毒品之氾濫，對於查緝施用及販賣毒品之
    工作，無不嚴加執行，販賣毒品罪又係重罪，設若無利可圖
    ，衡情一般持有毒品之人當無輕易將所持有之毒品轉讓他人
    而甘冒於再次向他人購買時，而有被查獲移送法辦之危險之
    理，職是之故，縱未確切查得販賣賺取之實際差價，但除別
    有事證，足認係按同一價格轉讓，確未牟利外，尚難執此即
    認非法販賣之事證有所不足，致知過坦承者難辭重典，飾詞
    否認者反得逞僥倖，而失情理之平。以本案而論，被告與交
    易對象即喬裝買家之員警，並非至親，彼此間亦無特殊情誼
    ，茍無利得，絕無甘冒重典，以原價買賣第二級毒品或無償
    調借之理，且被告曾有毒品之前科紀錄，有本院被告前案紀
    錄表在卷可佐，對於甲基安非他命價格昂貴，取得不易，毒
    品交易為政府檢警機關嚴予取締之犯罪，法律並就此懸有重
    典處罰等情，當知之甚稔，倘無從中賺取差價或投機貪圖小
    利，豈有甘冒重典依購入價格轉售或代購之理，況證人張清
    合於警詢、原審審理時均證稱：林律邦跟伊說本次伊與林律
    邦各可抽150元，剩餘的款項須交回上頭等語明確（見偵141
    40卷第25頁；原審卷第256至257頁），職是，被告販賣毒品
    有營利之意圖，堪以認定。
三、至被告雖於原審一再辯稱：張清合所稱本次交易可以抽150
    元這件事伊並不知情，伊也沒有跟張清合說交易兩人可以各
    抽150元等語（見原審卷第170頁、第257頁），然證人張清
    合於原審審理時係經具結後為證述，且其於原審審理時就其
    所涉本案犯行已坦白承認，自無甘冒需另擔負偽證罪責之風
    險，而故意設詞卸責予被告以求脫罪之動機，則證人張清合
    上開所證尚難遽認不具憑信性，況據前述，被告應知悉毒品
    交易為政府檢警機關嚴予取締之犯罪，販賣毒品之罪責非輕
　　，而被告亦坦承其於前往交易地點之途中已知悉該次係前往
    交易毒品一情（見原審卷第167頁；本院卷第76至77頁），
    衡諸常情倘無任何利益，被告實無由願承擔重刑罪責之風險
    ，而與張清合一同參與本件毒品交易之犯行，是認被告上開
    所辯，難以採信。
四、綜上所述，本件事證明確，被告上揭販賣第二級毒品未遂犯
    行，足可認定，應依法論科。
參、新舊法之比較與適用：
　  按行為後法律有變更者，適用行為時之法律，但行為後之法
    律有利於行為人者，適用最有利之法律，刑法第2 條第1 項
    定有明文。本件被告行為後，毒品危害防制條例第4條第2項
    及同條例第17條第2項業於109年1月15日修正公布，並於同
    年7月15日施行，經查：
一、修正前毒品危害防制條例第4條第2項規定：「製造、運輸、
    販賣第二級毒品者，處無期徒刑或7 年以上有期徒刑，得併
    科新臺幣1千萬元以下罰金。」修正後毒品危害防制條例第4
    條第2項則規定：「製造、運輸、販賣第二級毒品者，處無
    期徒刑或10年以上有期徒刑，得併科新臺幣1千5百萬元以下
    罰金。」修正後毒品危害防制條例第4條第2項將法定刑自「
    無期徒刑或7 年以上有期徒刑，得併科新臺幣1千萬元以下
    罰金」，提高為「無期徒刑或10年以上有期徒刑，得併科新
    臺幣1千5百萬元以下罰金」，經比較新、舊法律，修正後毒
    品危害防制條例第4條第2項並無較有利於被告之情形。
二、修正前毒品危害防制條例第17條第2 項原規定：「犯第四條
    至第八條之罪於偵查及審判中均自白者，減輕其刑。」修正
    後毒品危害防制條例第17條第2項則規定：「犯第四條至第
    八條之罪於偵查及歷次審判中均自白者，減輕其刑。」，而
    本件被告迭於偵查及原審、本院審理時，就上開販賣第三級
    毒品未遂犯行，均自白不諱，即不論適用修正前、後毒品危
    害防制條例第17條第2 項之規定，均符合該減刑要件，新舊
    法處罰之輕重相同，對被告而言即無有利或不利之情形。
三、稽此，就本件論罪科刑有關之事項，經綜合法律修正前後之
    整體比較，揆諸刑法第2 條第1 項之「從舊從輕」原則，適
    用修正前之刑罰法律，對被告較為有利，自應就被告上開所
    為整體適用被告行為時即修正前毒品危害防制條例之相關規
    定。
肆、論罪部分：
一、按甲基安非他命屬毒品危害防制條例第2 條第2項第2 款列
    管之第二級毒品，不得非法製造、運輸、販賣及持有。又據
    前述，被告等人固於事實欄所示時間，與喬裝買家之員警達
    成交易第二級毒品甲基安非他命數量及價額等買賣契約之合
    致，嗣後並進行交易，惟因喬裝買家之員警於本案僅係為達
    緝毒之目的，始向被告等人購買第二級毒品甲基安非他命，
    無買受之真意而不遂，是核被告所為，係犯修正前毒品危害
    防制條例第4 條第6 項、第2 項之販賣第二級毒品未遂罪。
二、被告販賣前持有第二級毒品甲基安非他命之低度行為，應為
    販賣之高度行為所吸收，不另論罪。　　
三、被告與張清合及不詳之人間，就上開販賣第二級毒品未遂犯
    行，有犯意聯絡及行為分擔，應論以共同正犯。
四、被告於107年間，曾因犯施用第二級毒品罪，經原審法院以
　　107年度審簡字第1255號判決處有期徒刑4月，於107年7月17
    日確定，並於107年12月27日執行完畢，有上開被告前案紀
    錄表在卷可考，被告於受有期徒刑執行完畢後，5 年以內故
    意再犯本案有期徒刑以上之罪，為累犯，本應依法加重其刑
    。然參酌司法院釋字第775 號解釋之意旨，法院就符合累犯
    要件之被告，仍應以其是否有其特別惡性或對刑罰反應力薄
    弱等事由，依職權本於合目的性之裁量，妥適審酌被告所犯
    前後數罪間，關於前案之性質（故意或過失）、前案徒刑之
    執行完畢情形（有無入監執行完畢、是否易科罰金或易服社
    會勞動）、再犯之原因、兩罪間之差異（是否同一罪質、重
    罪或輕罪）、主觀犯意所顯現之惡性及其反社會性等情，綜
    合判斷各別被告有無因加重本刑致生所受刑罰超過其所應負
    擔罪責之情形，裁量是否加重最低本刑。經查，被告犯前述
    施用毒品罪，固與本案被告所犯販賣第二級毒品未遂罪均屬
    故意犯罪，然衡酌被告前案所犯施用毒品罪之保護法益、罪
    質類型，與本案未盡相同，尚難以被告曾犯施用毒品案件之
    事實，逕自推認被告有犯本案販賣第二級毒品未遂罪之特別
    惡性或有何累犯立法意旨之刑罰感應力較薄弱，而有加重其
    最低本刑之必要。揆諸前開司法院釋字第775號解釋意旨，
    裁量不予加重最低本刑，以符罪刑相當原則及比例原則。
五、再按犯第四條至第八條之罪於偵查及審判中均自白者，減輕
    其刑，修正前毒品危害防制條例第17條第2 項定有明文。又
    該減輕其刑規定，係為鼓勵是類犯罪行為人自白、悔過，並
    期訴訟經濟、節約司法資源而設，一般而言，固須於偵查及
    審判中皆行自白，始有適用，缺一不可。但所謂「自白」，
    係指被告（或犯罪嫌疑人）承認自己全部或主要犯罪事實之
    謂。其承認犯罪事實之方式，並不以出於主動為必要，即經
    由偵、審機關之推究訊問而被動承認，亦屬自白（最高法院
    100 年度台上字第5082號判決要旨參照）。而本件被告迭於
    檢察官訊問及原審、本院審理時，就上開販賣第二級毒品未
    遂犯行，自白不諱，詳如前述，故就被告所犯販賣第二級毒
    品未遂犯行，應依修正前毒品危害防制條例第17條第2 項規
    定，減輕其刑。
六、被告業已著手於販賣第二級毒品犯罪之實行，然因喬裝買家
    之員警欠缺購買真意，自始即屬販賣行為不能完成，為未遂
    犯，爰依刑法第25條第2 項規定遞減輕其刑。
伍、沒收部分：
一、上開扣案之第二級毒品甲基安非他命1包，係被告為本件犯
    罪後遭查獲之第二級毒品，而盛裝上開第二級毒品之外包裝
    袋，因其上附有第二級毒品無從析離，性質上屬第二級毒品
    ，不問屬於犯罪行為人與否，應依毒品危害防制條例第18條
    第1 項前段規定，宣告沒收銷燬之。至鑑驗耗損之第二級毒
    品，因已滅失，自毋庸再予宣告沒收銷燬。
二、按刑法上責任共同原則，係指共同實行犯罪行為之人，在合
    同意思範圍以內，各自分擔犯罪行為之一部，相互利用他人
    之行為，以達其共同犯罪之目的者，即應對於全部所發生之
    結果共同負責。亦即責任共同原則僅在處理共同犯罪參與關
    係中責任之認定，與犯罪工具物之沒收重在犯罪預防並遏止
    犯罪，以及犯罪所得之沒收旨在澈底剝奪犯罪利得以根絕犯
    罪誘因，係屬兩事。又沒收固為刑罰與保安處分以外之獨立
    法律效果，但沒收人民財產使之歸屬國庫，係對憲法所保障
    人民財產基本權之限制，性質上為國家對人民之刑事處分，
    對人民基本權之干預程度，並不亞於刑罰，原則上仍應恪遵
    罪責原則，並應權衡審酌比例原則，尤以沒收之結果，與有
    關共同正犯所應受之非難相較，自不能過當。從而，共同正
    犯間關於犯罪所得、犯罪工具物應如何沒收，仍須本於罪責
    原則，並非一律須負連帶責任；況且應沒收物已扣案者，本
    無重複沒收之疑慮，更無對各共同正犯諭知連帶沒收或重複
    諭知之必要，否則即科以超過其罪責之不利責任。因之，本
    院往昔採連帶沒收共同正犯犯罪所得，及就共同正犯間犯罪
    工具物必須重複諭知之相關見解，自不再援用，應改為共同
    正犯間之犯罪所得應就各人實際分受所得部分而為沒收及追
    徵；而犯罪工具物須屬被告所有，或被告有事實上之處分權
    者，始得在該被告罪刑項下併予諭知沒收。至於非所有權人
    ，又無共同處分權之共同正犯，自無庸在其罪刑項下諭知沒
    收或連帶沒收及追徵（最高法院108年度台上字第1001號判
    決意旨及本院108年度法律座談會刑事類提案第1號研討結果
    參照）。查扣案之蘋果廠牌IPHONE XR行動電話1支，係張清
    合所有，供與喬裝買家之員警及被告傳送訊息聯絡販毒使用
    ，業據張清合供承明確（見偵14140卷第14至17頁），即屬
    張清合所有，供被告與張清合等人犯上開販賣第二級毒品未
    遂罪所用之物，且已經扣案，被告難認有上開行動電話之處
    分權，自應依毒品危害防制條例第19條第1項規定，僅在張
    清合所犯販賣第二級毒品未遂罪刑項下諭知沒收，而張清合
    所涉部分業經原審判處罪刑並諭知後述之沒收確定。
三、至其餘扣案物品，與本件犯罪無涉，業據被告供明在卷（見
　　偵14140卷第127頁），且無證據證明與本案有關，爰不予宣
    告沒收。
陸、駁回上訴之理由：
一、原審經詳細調查及審理後，基於以上相同之認定，引用修正
    前毒品危害防制條例第4 條第6 項、第2 項、第17條第2 項
    ，毒品危害防制條例第18條第1項前段，刑法第11條（原判
    決漏植）、第2條第1項前段、第28條、第25條第2項等規定
    為依據，並審酌被告無視於國家防制毒品危害之禁令，販賣
    第二級毒品甲基安非他命，其戕害國民身心健康，危害社會
    治安，違反義務之程度甚高，惟念被告於犯後坦承犯行，足
    見被告尚有悔意，犯後態度尚可，另佐以被告於原審審理中
    自陳：伊國中肄業，有一名女兒現4歲，由伊女友照顧，伊
    在酒店當公關，收入不穩定等語（見原審卷第262頁）等一
    切情狀，量處有期徒刑2年。另就沒收部分說明：（一）
　　張清合為警方查獲時所扣案之白色晶體1包（含包裝袋1個，
    驗前淨重為0.8835公克，驗餘淨重為0.8796公克），經送驗
    後檢出第二級毒品甲基安非他命成分，此有前揭臺北榮民總
    醫院毒品成分鑑定書為憑（見偵14140卷第157頁），自應依
    毒品危害防制條例第18條第1項前段規定宣告沒收銷燬之，
    至送驗耗損部分，因已滅失，不予宣告沒收銷燬。（二）扣
    案張清合所有如事實欄所示蘋果廠牌IPHONE XR行動電話1支
    ，係供與喬裝買家之員警及被告傳送訊息供聯繫毒品交易及
    告知放置毒品位置之物，自屬供販賣第二級毒品所使用之物
    ，應依毒品危害防制條例第19條第1項規定宣告沒收。（三
    ）至其餘扣案物因無證據證明與本案有關，故不予宣告沒收
    。經核原審上開認事用法，均無違誤，量刑亦稱允恰。
二、被告上訴意旨固指稱：
（一）被告起初並非基於共同販賣第二級毒品之犯意，才將檳榔
      盒放置於停車場處，被告是當天抵達停車場時，在張清合
      要求被告給予檳榔盒時，始知張清合要做毒品交易，被告
      未親眼看見張清合放何種毒品進檳榔盒內（不知是愷他命
      或安非他命），且未獲有任何對價，僅基於朋友情誼，一
      時糊塗，以為舉手之勞幫忙。
（二）張清合欲脫罪謊稱被告可從該次幫他放檳榔盒中獲得150
      元報酬，且說詞反覆，被告豈有可能為150元，甘冒販賣
      毒品之重罪，依經驗及論理法則，被告實係在當下短時間
      內一時糊塗答應張清合之請託，未充分思慮後續之嚴重性
      ，倘仍判以2年之刑度，客觀上猶嫌過重。
（三）被告偵審中均自白，在檳榔盒內可能放置毒品，並說明該
      檳榔盒內之毒品為張清合提供，此部分亦有供出毒品來源
      ，何以張清合有毒品危害防制條例第17條第1項之適用，
      被告卻無以供出毒品來源而減刑，被告所犯之犯行相對張
      清合為輕，原判決卻判被告2年，比張清合多8月，原判決
      豈不昭告天下，真正的主謀只要將犯罪推託給一時失慮之
      代罪羔羊，主謀便可脫身減刑，況依比例原則衡量下，被
      告並非無足以引起一般同情，而給予刑法第59條減刑適用
      之可能等語（見本院卷第27至29頁、第72頁）。惟以：
（１）被告與張清合及不詳之人共同基於販賣第二級毒品之犯意
      聯絡，推由被告於上開時、地，負責將裝有前揭第二級毒
      品甲基安非他命1包之檳榔紙盒置於上址峨眉立體停車場1
      樓公共廁所內之垃圾桶旁，再以通訊軟體LINE傳送訊息告
      知張清合放置毒品位置，而被告即以此分工方式，與張清
      合及不詳之人共同為上開販賣第二級毒品未遂之犯行，且
      被告販賣毒品有營利之意圖等情，業經本院依據卷內相關
      事證認定詳如前述，況被告於本院審理時亦供稱：第二級
      毒品甲基安非他命1包是張清合放到檳榔盒內，伊是快到
      停車場時，才知道張清合要去交易毒品，伊那時候大概知
      道檳榔盒內有裝甲基安非他命等語（見本院卷第76至77頁
      ），是上訴意旨所稱被告未親眼看見張清合放何種毒品進
      檳榔盒內（不知是愷他命或安非他命）等節，核與上開各
      項事證有間，自非可採。
（２）按刑事審判旨在實現刑罰權之分配的正義，故法院對有罪
      被告之科刑，應符合罪刑相當之原則，使輕重得宜，罰當
      其罪，以契合社會之法律感情，此所以刑法第57條明定科
      刑時應審酌一切情狀，尤應注意該條所列10款事項以為科
      刑輕重之標準，俾使法院就個案之量刑，能斟酌至當。至
      於量刑輕重，係屬事實審法院得依職權自由裁量之事項，
      苟其量刑已以行為人之責任為基礎，並斟酌刑法第57條各
      款所列情狀，而未逾越法定刑度或有濫用權限情事，即不
      得任意指為違法（最高法院75年度台上字第7033號判例、
      103 年度台上字第36號判決意旨參照）。原審判決既於量
      刑時，已依上揭規定說明係審酌前揭各項情狀，而量處上
      開刑度，既未逾越法定刑度，又未濫用自由裁量之權限，
      原判決之量刑並無何不當而構成應撤銷之事由可言，則上
      訴意旨指稱原審量刑客觀上猶嫌過重云云，難認足取。
（３）復按毒品危害防制條例第17條第1 項規定：「供出毒品來
      源，因而查獲其他正犯或共犯，減輕或免除其刑」，其中
      「供出毒品來源，因而查獲其他正犯或共犯」，係指被告
      供出毒品來源之有關資料，諸如其他正犯或共犯之姓名、
      年籍、住居所、或其他足資辨別之特徵等，使調查或偵查
      犯罪之公務員因而對之發動調查或偵查並破獲者而言。申
      言之，被告之「供出毒品來源」，與調查或偵查犯罪之公
      務員對之發動調查或偵查並進而破獲之間，論理上須具有
      先後且相當的因果關係，非謂被告一有「自白」、「指認
      」毒品來源之人，而破獲在後，即得依上開規定予以減刑
      。若被告供出毒品來源者之前，調查或偵查犯罪之公務員
      已有確切之證據，足以合理之懷疑被告所供販賣毒品來源
      之人，則嗣後之破獲與被告之「供出毒品來源」間，即欠
      缺先後且相當的因果關係，自不得適用上開規定予以減刑
      （最高法院98年度台上字第6331號、97年度台上字第1475
      號判決意旨參照）。然據前述，本案係員警當場查獲逮捕
      張清合，而被告見張清合遭逮捕緊急逃離現場，嗣經警拘
      提到案，即見縱令張清合為被告之毒品來源，然此情早經
      警方掌握，是被告嗣後供出上情，與張清合是否為警查獲
      ，尚無因果關係，稽此，本案並無據被告之供述，因而查
      獲其他正犯或共犯，揆諸上揭說明，難認符合毒品危害防
      制條例第17條第1 項之減刑要件。從而，上訴意旨所指被
      告應符合毒品危害防制條例第17條第1 項所定之減刑要件
      等詞，尚非有據。
（４）再者，對相同之條件事實，始得為相同之處理，倘條件事
      實有別，則應本乎正義理念，分別予以適度之處理，禁止
      恣意為之，量刑既係以行為人之責任為基礎，而刑事罪責
      復具個別性，則原同案被告張清合（經原審判決共同犯販
      賣第二級毒品未遂罪，處有期徒刑1 年2月）於本案所涉
      情節及相關得以適用減刑之規定，既非盡同，即無從逕予
      比附援引，亦無相互拘束之效，原判決經審酌被告本件犯
      罪情節及說明相關得以減刑之規定適用與否，而量處上開
      刑度，難謂有何違法不當。
（５）再按刑法第59條之酌量減輕其刑，必須犯罪另有特殊之原
      因與環境等，在客觀上足以引起一般同情，認為即予宣告
      法定最低度刑期猶嫌過重者，始有其適用。至行為人犯罪
      之動機、目的、犯罪之手段、犯罪後所生之損害、犯罪後
      之態度、犯罪行為人之生活狀況、品行、智識程度等，僅
      屬得於法定刑內審酌量刑之事項，非酌量減輕之理由。查
      本案販賣第二級毒品罪法定最低刑度係有期徒刑7年，且
      被告本案犯行，並經原審適用毒品危害防制條例第17條第
      2項及刑法第25條第2項之規定減輕其刑，而被告本件所犯
      之販賣第二級毒品未遂罪，又別無何因不得已而為之之情
      由，況被告無視於政府反毒政策，明知第二級毒品足以殘
      害人之身體健康，竟販賣以營利，危害社會治安及國民健
      康，且原審業詳為審酌一切情狀而為量刑，如前述，復衡
      以本案被告犯罪情節，實難逕認被告於犯本案時有何特殊
      之原因或環境等，在客觀上足以引起一般同情之處，自不
      得邀刑法第59條規定減輕其刑。至於被告犯罪動機、所生
      損害、犯後態度之因素等情狀，僅可為法定刑內從輕科刑
      之標準，不得據為刑法第59條酌量減輕之理由，是以上訴
　　　意旨此部分所請亦無足取。
（６）據上，被告上訴意旨所指各節，均無理由，應予駁回。
據上論斷，應依刑事訴訟法第368 條，判決如主文。
本案經檢察官黃怡華提起公訴，檢察官侯千姬到庭執行職務。
中　　華　　民　　國　　109 　年　　11　　月　　24　　日
                  刑事第十九庭審判長法  官  曾淑華
                                    法  官  陳文貴
                                    法  官  王美玲
以上正本證明與原本無異。
如不服本判決，應於收受送達後20日內向本院提出上訴書狀，其
未敘述上訴之理由者並得於提起上訴後20日內向本院補提理由書
（均須按他造當事人之人數附繕本）「切勿逕送上級法院」。
                                    書記官  李逸翔
中　　華　　民　　國　　109 　年　　11　　月　　24　　日
附錄：本案論罪科刑法條全文　　　　　　　　　　　　　 
修正前毒品危害防制條例第4條
製造、運輸、販賣第一級毒品者，處死刑或無期徒刑；處無期徒
刑者，得併科新臺幣 2 千萬元以下罰金。
製造、運輸、販賣第二級毒品者，處無期徒刑或 7 年以上有期
徒刑，得併科新臺幣 1 千萬元以下罰金。
製造、運輸、販賣第三級毒品者，處 7 年以上有期徒刑，得併
科新臺幣 7 百萬元以下罰金。
製造、運輸、販賣第四級毒品者，處 5 年以上 12 年以下有期
徒刑，得併科新臺幣 3 百萬元以下罰金。
製造、運輸、販賣專供製造或施用毒品之器具者，處 1 年以上
7 年以下有期徒刑，得併科新臺幣 1 百萬元以下罰金。
前五項之未遂犯罰之。